臺灣臺北地方法院民事判決
111年度建簡上字第13號
上  訴  人  楊秋鄉  

被上訴人    楊明長  
上列當事人間請求給付工程款事件，上訴人對於民國111年3月29
日本院臺北簡易庭110年度北簡字第14695號第一審判決提起上訴
，本院於民國111年11月23日言詞辯論終結，被上訴人並為訴之
追加，判決如下：
    主  文
上訴駁回。
第二審訴訟費用由上訴人負擔。
    事實及理由
壹、程序方面：
　　按於第二審為訴之變更或追加，非經他造同意，不得為之。
    但請求之基礎事實同一者，不在此限，民事訴訟法第446條
    第1項、第255條第1項第2款定有明文，上開規定依同法第43
    6條之1第3項規定，於簡易程序準用之。被上訴人於原審以
    上訴人積欠工程款為由，依承攬契約法律關係請求上訴人給
    付新臺幣（下同）185,634元，及自起訴狀繕本送達翌日起
    至清償日止，按週年利率5%計算之利息，經本院就衛浴設備
    款（下稱系爭款項）判命上訴人給付43,675元，及自民國11
    0年4月29日即起訴狀繕本送達翌日起至清償日止，按週年利
    率5%計算之利息(見原審卷第13頁，下稱43,675元本息），
    上訴人不服提起上訴，被上訴人就同一聲明追加依不當得利
    法律關係為請求（見本院卷第86至87頁）。核其追加訴訟標
    的所述之事實，與原訴主張之墊付系爭款項係屬同一基礎事
    實，依上開規定，應予准許。
貳、實體方面：
一、被上訴人主張：上訴人於109年10月間，將其位於臺北市○○○
    路0段000號12樓房屋(下稱系爭房屋)之泥作、水電等工程交
    由伊承攬施作，另將衛浴工程交由訴外人王欽承攬施作，嗣
    上訴人自行向王欽訂購衛浴設備(下稱系爭衛浴設備)卻未付
    款，伊為使工程順暢進行，始替上訴人代墊衛浴設備款共43
    ,675元(即系爭款項)，上訴人因此受有免除支付系爭款項之
    利益。嗣伊多次向上訴人請求給付系爭款項，上訴人皆未給
    付。爰依承攬契約及不當得利之法律關係，請求上訴人如數
    給付。並聲明：上訴人應給付伊43,675元本息（被上訴人逾
    上開範圍之請求，經原審判決駁回，未據其聲明不服，不在
    本院審理範圍，於茲不予贅述）。
二、上訴人則以：被上訴人承攬之工程包含衛浴工程，然被上訴
    人陳述伊所挑選系爭衛浴設備金額太高，兩造遂進行協商，
    約定各自負擔一部分金額，即洗面台及馬桶費用77,500元由
    伊負擔，系爭款項則由被上訴人負擔，伊已依協商內容給付
    77,500元，被上訴人支付系爭款項乃依協商內容為之，並非
    替伊代墊等語置辯。
三、原審判決上訴人應給付被上訴人43,675元本息，並駁回被上
    訴人其餘之訴。上訴人對其敗訴部分不服，提起上訴，並聲
    明：㈠原判決關於命上訴人給付部分，及該部分假執行之宣
    告，暨訴訟費用之裁判，均廢棄。㈡上開廢棄部分，被上訴
    人在第一審之訴駁回。被上訴人則答辯聲明：上訴駁回。(
    被上訴人其餘請求遭駁回後，未據上訴，已告確定)
四、得心證之理由：
　㈠按民法第179條前段規定應返還之不當得利係以「無法律上之
    原因而受利益，致他人受損害」為要件，此之無法律上原因
    受利益者，自係指受利益人而言。是被上訴人為上訴人清償
    債務，上訴人既因被上訴人之為清償，受有債務消滅之利益
    ，且上訴人又非有受此利益之法律上原因，自不得謂被上訴
    人無不當得利之返還請求權（最高法院28年度上字第1872號
    裁判先例參照）。
　㈡被上訴人主張其向上訴人承攬系爭房屋之泥作及水電等工程
    ，並介紹王欽承攬系爭房屋之衛浴工程，惟上訴人拒絕給付
    衛浴設備款（即系爭款項），其為求所有工程之順利完成，
    遂先墊付系爭款項，上訴人自應如數返還系爭款項並附加自
    起訴狀繕本送達翌日起算之法定遲延利息等情，上訴人雖不
    爭執被上訴人向其承攬泥作及水電等工程，然否認被上訴人
    支付系爭款項係為其所墊付，並以前詞為辯。茲查：
　1.被上訴人為承攬泥作及水電工程，曾交付2張估價單予上訴
    人，第1張估價單右側備註欄記載：「不含衛浴設備及灯具
    ，及安裝，不含發票」等文字，有上訴人未爭執形式真正之
    估價單可稽（見原審卷第17頁），與被上訴人主張衛浴工程
    非屬其承攬之範圍等語，核屬相符，堪認衛浴工程非被上訴
    人承攬之範圍。雖上訴人辯稱上開估價單係針對王欽，非得
    據以認定被上訴人承攬之範圍云云，惟觀諸上開2張估價單
    （見原審卷第17至19頁）之「台照」欄位，均記載「羅斯福
    路198號12樓」即上訴人系爭房屋之址，「品名」、「規格
    」、「數量」、「單價」、「金額」欄位又分別記載各工項
    、數量及價額等內容，第2張估價單右下角並有被上訴人之
    簽名，顯然是就系爭房屋之泥作及水電工程而出具之估價單
    ，倘係針對王欽之估價單，被上訴人當無將之交給上訴人之
    需。況所謂估價單，乃就所欲承攬施作之工項、數量進行估
    價，而兩造既未簽訂承攬契約，上訴人又未反對上開估價單
    之內容，自堪認兩造係以上開估價單作為兩造間承攬契約施
    工範圍及報酬之依據。上訴人抗辯上開估價單係針對王欽，
    衛浴工程係被上訴人所承攬云云，顯不可採。是以，應認衛
    浴工程並非被上訴人承攬之範圍。
　2.又衛浴工程既非被上訴人承攬之範圍，購買衛浴設備所應支
    付之系爭款項，自應由上訴人支付，惟系爭款項係由被上訴
    人墊付，為上訴人所不爭執（見原審卷第194頁、本院卷第6
    2、72、86頁），則上訴人因此免除支付系爭款項之債務，
    受有債務消滅之利益，且無法律上原因，被上訴人依不當得
    利返還請求權，請求上訴人給付43,675元本息，應屬可採。
    雖上訴人辯稱兩造曾協商，約定各自負擔一部分金額，系爭
    款項應由被上訴人負擔，其無不當得利可言云云。但被上訴
    人迭次否認兩造就衛浴設備款有所協商合意，上訴人又僅聲
    請訊問王欽，然依上訴人所陳兩造各負擔一部分金額，係兩
    造之協商合意等語，王欽即非協商與達成合意之當事人，自
    無訊問之必要。因此，上訴人上開抗辯，尚乏所據，並不足
    取。
五、從而，被上訴人依不當得利法律關係，請求上訴人給付43,6
    75元本息，於法有據，應予准許。原審為上訴人敗訴之判決
    ，被上訴人請求之訴訟標的雖有不同，但仍為同一聲明之請
    求，結論並無二致，上訴意旨指摘原判決此部分不當，求予
    廢棄改判，為無理由，應駁回其上訴。
六、本件事證已明，兩造其餘攻擊防禦方法與所舉證據，核與本
    件判決結果不生影響，爰不再逐一論駁，附此敘明。
七、據上論結，本件上訴為無理由，爰判決如主文。
中　　華　　民　　國　　111 　年　　12　　月　　14　　日
                   工程法庭    審判長法　官　許純芳
　　　　　　　　                     法  官  石珉千
                                     法　官　杜慧玲
以上正本係照原本作成。
本判決不得上訴。
中　　華　　民　　國　　111 　年　　12　　月　　14　　日
                                     書記官  陳玉瓊